【裁判字號】    89,訴,1660
【裁判日期】    890809
【裁判案由】    違反槍砲彈藥刀械管制條例
【裁判全文】
臺灣高雄地方法院刑事判決                        八十九年度訴字第一六六號
    公訴人  臺灣高雄地方法院檢察署檢察官
    被  告  甲○○
右列被告因違反槍砲彈藥刀械管制條例案件，經檢察官提起公訴（八十九年度偵字第
一三五八九號），本院判決如左：
    主  文
甲○○未經許可，持有可發射子彈具有殺傷力之改造手槍，處有期徒刑壹年肆月，併
科罰金新臺幣參萬元，罰金如易服勞役，以新臺幣玖佰元即銀元參佰元折算壹日。
扣案之可發射子彈具有殺傷力之改造手槍壹枝（含附屬機件彈匣壹個），及具有殺傷
力之子彈參顆，均沒收之。
    事  實
一、甲○○於民國八十九年五月二十日二十三時許，在高雄市○○區○○街二號其經
    營之「分享ＰＵＢ」，因同意不詳姓名年籍之成年男子「阿義」，持已換裝土造
    金屬槍管可發射子彈具有殺傷力之仿ＷＡＬＴＨＥＲ廠半自動八釐米改造手槍一
    支（槍枝管制編號0000000000，含附屬機件彈匣一個），及具有殺傷
    力之土造子彈四顆，供做擔保向其調借新臺幣（下同）五萬元，「阿義」遂於同
    年月二十七日零時許，在高雄市內惟地區某便利超商前，將前開改造手槍及子彈
    交付甲○○，甲○○隨即未經許可持有上開槍、彈，並將之藏放在其經營之前開
    「分享ＰＵＢ」地下室鐵櫃內。嗣於同年六月十七日十九時二十分許，為警持臺
    灣高雄地方法院檢察署檢察官簽發之搜索票，在其前開藏放處所搜索查獲，並扣
    得前開改造手槍一支（含彈匣一個）及子彈四顆。
二、案經高雄市政府警察局刑事警察大隊移送臺灣高雄地方法院檢察署檢察官偵查起
    訴。
    理  由
一、訊據被告甲○○坦承右揭未經許可持有改造手槍及子彈等事實，雖其另辯稱不知
    道前開改造手槍能使用云云，惟扣案之改造手槍及子彈，經送請內政部警政署刑
    事警察局鑑驗結果，其中該改造八釐米手槍，係由仿ＷＡＬＴＨＥＲ廠半自動手
    槍製造之金屬玩具手槍換裝土造金屬槍管改造而成之改造手槍，槍枝滑套部分破
    損，惟不影響擊發功能，可擊發適用子彈，認具殺傷力；另扣案之子彈四顆，認
    均係直徑約八釐米之金屬彈頭，均具殺傷力等情，有內政部警政署刑事警察局八
    十九年七月四日刑鑑字第八三五九一號鑑驗通知書乙紙附卷可稽，是前開改造手
    槍不僅已換裝金屬槍管，並搭配有同為八釐米直徑、適合擊發之子彈四顆及附屬
    機件彈匣一個，顯見該改造手槍隨時可供射擊使用，加以扣案之改造手槍及子彈
    均係自被告經營之「分享ＰＵＢ」地下室鐵櫃內起出，有卷附之高雄市政府警察
    局刑事警察大隊偵一隊二分隊執行搜索報告書一紙及查獲現場照片二紙可佐，足
    見被告應係恐遭人發覺，始將之藏放在地下室櫃內，是其辯稱不知前揭改造手槍
    及子彈能使用云云，自係飾卸之詞，不足採信，其犯行堪以認定，自應由本院依
    法論科。
二、核被告甲○○所為，係犯槍砲彈藥刀械管制條例第十一條第四項未經許可，持有
    可發射子彈具有殺傷力之改造手槍罪及同法第十二條第四項未經許可，持有子彈
    罪。其一行為觸犯上開二罪名，應依刑法第五十五條想像競合犯之規定，從一較
    重未經許可，持有可發射子彈具有殺傷力之改造手槍罪處斷。公訴意旨雖認被告
    以五萬元向「阿義」購買前開改造手槍及子彈，惟被告既迭於警訊、偵查及審理
    時，均供稱「阿義」以前開改造手槍及子彈為擔保向其調現，在本院無其他積極
    證據足資證明被告係向「阿義」買入前開改造槍枝及子彈之情形下，自不得推測
    被告關於此部分之犯罪事實，應予敘明。爰審酌被告之犯罪動機、目的、手段，
    與生活狀況、品行、智識程度，以及目前臺灣社會槍彈氾濫，被告未經許可持有
    改造手槍及子彈，對社會治安所可能產生之危害及潛在危險非輕，惟犯罪後尚知
    之犯後態度等一切情狀，量處如主文所示之刑，罰金部分併諭知易服勞役之折算
    標準，以示儆懲。
三、按槍砲彈藥刀械管制條例第十九條第一項規定：「犯第七條、第八條、第十條、
    第十一條、第十二條第一項至第三項、第十三條第一項至第三項之罪，經判處有
    期徒刑者，應於刑之執行完畢或赦免後，令入勞動場所，強制工作，其期間為三
    年。」然上開規定業經司法院大法官會議釋字第四百七十一號解釋，認「此項規
    定不問對行為人有無預防矯治其社會性之必要，一律宣付強制工作三年，限制其
    中不具社會危險性之受處分人之身體、自由部分，其所採措施與所欲達成預防矯
    治之目的及所需程度，不合憲法第二十三條所定之比例原則，犯上開條例第十九
    條所定之罪，不問對行為人有無預防矯治其社會危險性之必要，一律宣付強制工
    作三年之部分，與本解釋意旨不符，應自本解釋公布之日起不予適用」，易言之
    ，就槍砲彈藥刀械管制條例關於保安處分立法上違反比例原則之部分，不予適用
    ，並認法院應審酌「依個案情節符合比例原則部分，固應適用該條例宣告保安處
    分，至不符合部分而應宣告保安處分者則仍由法院斟酌刑法第九十條第一規定之
    要件，依職權為之」。查本件被告雖係犯槍砲彈藥刀械管制條例第十一條第四項
    之罪，並經本院判處有期徒刑，然其所持有之改造手槍僅一支，且並未有持之犯
    罪之證明，尚難認其實際上已具社會危險性，而其持有可發射子彈具有殺傷力之
    改造手槍及子彈，經本院判處一年四月有期徒刑，應足以達到預防其再犯之特別
    目的，而認對被告無預防矯治其社會危險性之必要，依據上開司法院大法官會議
    解釋，並無槍砲彈藥刀械管制條例第十九條第一項規定之適用，故不併予宣告於
    刑之執行完畢或赦免後，令入勞動場所，強制工作三年，併此敘明。
四、至扣案之具有殺傷力之改造手槍一支（槍枝管制編號0000000000，含
    附屬機件彈匣一個）及具有殺傷力之子彈三顆（原查獲四顆，經鑑驗試射一顆，
    餘三顆），均為違禁物，應依刑法第三十八條第一項第一款之規定宣告沒收之。
    至經鑑驗試射之子彈一顆，因已不具殺傷力，失其為槍砲彈藥刀械管制條例所管
    制之彈藥性質，自無庸宣告沒收之，併予指明。
據上論斷，應依刑事訴訟法第二百九十九條第一項前段，槍砲彈藥刀械管制條例第十
一條第四項、第十二條第四項，刑法第十一條前段、第五十五條、第四十二條第二項
、第三十八條第一項第一款，罰金罰鍰提高標準條例第二條，判決如主文。
本案經檢察官楊慶瑞到庭執行職務。
中      華      民      國    八十九    年      八      月      九      日
                                  臺灣高雄地方法院刑事第七庭
                                      審判長法  官  裕斗
                                            法  官  曾淑娟
                                            法  官  劉傑民
右正本證明與原本無異。
如不服本判決，應於判決送達後十日內，向本院提出上訴狀。
                                            書記官  林豐富
中    華    民    國      八十九      年      八      月      九      日
附錄本案論罪科刑法條：
槍砲彈藥刀械管制條例第十條第四項
未經許可，持有、寄藏或意圖販賣而陳列改造模型槍者，處三年以下有期徒刑，併科
新台幣七百萬元以下罰金。
槍砲彈藥刀械管制條例第十二條第四項
未經許可，持有、寄藏或意圖販賣而陳子彈者，處五年以下有期徒刑，併科新台幣三
百萬元下罰金。


司法院資訊處製作；財團法人民間司法改革基金會備份。
